【裁判字號】    89,上,264
【裁判日期】    900704
【裁判案由】    塗銷所有權登記
【裁判全文】
臺灣高等法院高雄分院民事判決  八十九年度上字第二六四號
      上  訴  人  戊○○
      訴訟代理人  黃昭熙律師
      被  上訴人  甲○○
                  丙○○
                  丁○○
                  乙○○
      訴訟代理人  李文禎律師
                  黃如流律師
右當事人間塗銷所有權登記事件，上訴人對於中華民國八十九年八月三日臺灣高雄地
方法院八十八年度訴字第二一０五號第一審判決提起上訴，本院判決如左：
      主      文
上訴駁回。
第二審訴訟費用由上訴人負擔。
      事      實
甲、上訴人方面：
一、聲明：求為判決：
  (一)請求原判決廢棄。
  (二)被上訴人甲○○應將上訴人戊○○所有坐落高雄縣大寮鄉○○段一一一四號（民
    國七十六年二月十日逕為分割，於民國七十六年三月二十日登記，增加地號一一
    一四之一地號）林，面積九０五平方公尺土地，於民國六十五年十二月六日，由
    高雄縣鳳山市地政事務所以鳳登字第三三四五三號收件，於民國六十五年十二
    月八日，所為所有權登記予以塗銷。
  (三)被上訴人丙○○、丁○○、乙○○各應將上訴人戊○○所有坐落高雄縣大寮鄉○
    ○段二一九號田，面積五三六平方公尺持分各三分之一之土地，於民國六十八年
    十一月十九日由高雄縣鳳山地政事務所以寮登字第八七九四號收件，於民國六
    十八年十一月二十四日所為所有權登記予以塗銷。
  (四)第一、二審訴訟費用由被上訴人負擔。
二、陳述：除與原判決書記載相同者，予以引用外，補稱：
  (一)查辦理本件系爭土地所有權移轉登記之土地代書陳景星於八十八年十二月四日上
    午十時在原審行準備程序時雖到案作證，惟就上訴人戊○○如何協同辦理系爭土
    地登記之事宜無法證明（請參閱原審卷第一０五頁至第一０六頁），再者上訴人
    戊○○更否認蓋在該契約書、委託書、聲請書上戊○○之印章為其所有，而被上
    訴人等就該印章為戊○○所有並無舉證，原審判決遽認定上訴人戊○○係空言指
    述，請求排除侵害塗銷所有權移轉登記，於法無據一節，似嫌率斷。
  (二)證人陳哲雄與兩造生父張縛係姑丈、侄子關係，於原審時證稱僅代表姑表兄即張
    縛長子張村雄申請戶籍謄本，並否認曾受戊○○委託聲請印鑑證明；於  鈞院
    行準備程序時，復證稱戊○○將身分證及印鑑交給我，我才能夠去申請云云。其
    證詞前後不一，難為被上訴人有利之認定。
  (三)兩造生父生前有數百筆土地，所有權狀均由公司之總務人員負集中保管之責，上
    訴人戊○○依常理自無法持有系爭土地之所有權狀正本。上訴人長居國外（美國
    ）經銷，而被上訴人甲○○竟利用上訴人不在國內之期間，於六十五年十二月八
    日私自以戊○○之名義為出賣人，以被上訴人甲○○自己為買受人將坐落高雄縣
    大寮鄉○○段一一一七等二十六筆土地以假買賣方式出賣為甲○○所有，並辦理
    所有權移轉登記完畢。又於六十八年十一月二十四日將坐落前開赤崁段一一０一
    等十四筆土地以贈與方式私自辦理贈與於被上訴人丙○○、丁○○、乙○○並辦
    理所有權移轉登記完畢，包括本件系爭土地在內，上訴人於八十七年十月間回國
    時，由大昌公司業務課有關人員獲悉上情，上訴人乃於八十八年五月十一日以偽
    造文書等案件，具狀向台灣高雄地方法院檢察署提出告訴，因追訴權之時效業已
    完成，甲○○遂獲不起訴處分，有八十八年度偵字第一二一九一號檢察官不起訴
    處分書一件足證，準此，被上訴人甲○○、丙○○、丁○○、乙○○等人確係將
    系爭土地非法移轉所有權登記為其所有至明。
  (四)坐落高雄縣大寮鄉○○段一０八五、一０八六、一０八七、一０八八、一０八八
    之一、一０六七之一等土地，均係兩造之先父張縛之遺產，經上訴人戊○○與其
    弟張明泰、張明和以及被上訴人丙○○、丁○○、乙○○兄弟繼承後始贈與證人
    張村雄、張明華兄弟，此項贈與係依據張家於五十六年六月十一日家族會議決議
    事項第一項後段：持分土地照持分額估價分配者，上揭贈與係張村雄、甲○○主
    導，上訴人戊○○、張明泰、張明和兄弟均不知悉，張明泰於原審供明在卷。上
    揭贈與事實與本件系爭之二一九號土地之贈與係兩碼事。按坐落高雄縣大寮鄉○
    ○段二一九號田，面積五三六平方公尺土地係屬農地，本件系爭土地係於六十八
    年十一月十九日向高雄縣鳳山市地政事務所提出聲請所有權登記，當時被上訴人
    丙○○、丁○○、乙○○均未滿二十歲。依土地法第三十條第一項之規定，私有
    農地所有權之移轉，其承受人以能自耕者為限，並不得移轉為共有，又於第二項
    規定，違反前項規定者其有所有權之移轉無效。又土地登記規則第八十七條關於
    申請農地所有權移轉登記，應提出承受人自耕能力證明書，被上訴人丙○○、丁
    ○○、乙○○於六十八年間均未滿二十歲且無自耕能力，依土地法第三十條之規
    定，非但不得移轉為共有，其所有權之移轉亦屬無效。上訴人戊○○所有之上揭
    二筆系爭土地並無買賣或贈與之事實，竟被非法移轉登記為被上訴人甲○○、丙
    ○○、丁○○、乙○○等人名義，尤以上揭二一九號地目田之土地，高雄縣鳳山
    市地政事務所竟准予所有權變更登記為丙○○等三人共有，顯見大昌公司之總務
    人員（張村雄於原審曾供述由大昌公司總務人員前去辦理等語），神通廣大，致
    使上訴人所有之系爭土地遭受侵害，原審判決誤解兩造五十六年六月十一日家族
    會議第一項決議內涵，以及五十七年二月二十七日大昌公司股東股權交換同意合
    約書第五條約定之內容，認定不論係個人或公司名義之土地均在交換登記範圍內
    云云。原判決顯誤以兩造先父張縛名義登記之遺產應在交換範圍之內，替代個人
    名義之土地。因在五十六年六月十一日家族會議議決事項前段約定：土地私人名
    義照原有私人管理耕營。至個人名義之土地應不包括在互換協議之內，因五十七
    年之合約書第五條並無推翻上揭約定。原審依職權所查悉之上揭一０八五號等五
    筆土地地係張縛之遺產，經繼承登記後，張村雄委由大昌公司總務人員非法以贈
    與方式移轉登記與張村雄、張明華兄弟名義，上訴人戊○○及其弟訴外人張明泰
    、張明和三兄弟始不知悉，亦未申領印鑑證明書，已如前述。準此，原審判決認
    定系爭土地係兩造在五十七年之合約書所達成不論係個人（應係張縛之遺產之誤
    ）或公司名義之土地均在交換登記範圍協議之內云云，有欠允當。
乙、被上訴人方面：
一、聲明：求為判決：
  (一)上訴駁回。
  (二)上訴費用由上訴人負擔。
二、陳述：除與原判決書記載相同者，予以引用外，補稱：
  (一)系爭土地原均為上訴人及被上訴人丁○○、乙○○、丙○○四人之先父（同父異
    母）亦即被上訴人甲○○（三房）之先夫張縛出資購買，因其生前所有土地甚多
    ，系爭土地暫時登記上訴人名下，五十五年八月六日，張縛過世，因其生前娶有
    三房，所遺遺產即由三房共同協議分配（上訴人為二房，被上訴人為三房），其
    中大寮農場土地部分，為便於管理及利用，即分成三個區域，三房各分一處，大
    房及三房即被上訴人分得之區○○○○○段附近，二房即上訴人分得區○○○○
    段附近，三方並同意，若於未分得區域之土地內，仍有產權登記者，應移轉登記
    予取得該區域土地之該房所有，系爭土地即屬二房即上訴人應移轉予三房即被上
    訴人之部分。
  (二)至上訴人雖舉五十六年六月十一日之家庭會議記錄討論決議事項第一項所載「土
    地私人名義照原有私人管理耕營。持分土地照持分額估價分配抽籤決定之（估價
    人員另請之）」內容，辯稱僅公司名義之土地始參予交換登記云云。但查，前述
    五十七年所簽署之交換同意合約書明載「地方農場部分亦應三房間互相交換登記
    清楚．．．」等字樣，顯己明白表示三房間私人名義之土地亦應包括在內，否則
    若僅公司名義土地需參予交換，則根本無需三房互相交換，直接將公司名義土地
    登記在個人名下即可，事理至明，而證人張村雄亦證稱交換之範圍不限公司名義
    之土地，抑且，該五十七年之交換同意合約書，簽署時間亦於上訴人主張之上開
    所謂五十六年六月十一日家庭會議記錄時間之後，因此，原審認兩造在五十七年
    之合約書，已達成不論係個人或公司名義之土地均在交換登記範圍內之協議，不
    唯依法有據，且與事實相符，上訴人稱原審未斟酌五十六年家庭會議記錄，並以
    此為上訴理由，亦不足採。
        理      由
一、上訴人主張：坐落高雄縣大寮鄉○○段一一一四地號林、面積九０五平方公尺（
    於民國七十六年二月七日，因逕為分割增加一一一四之一號）及坐落高雄縣大寮
    鄉○○段二一九號為田、面積五三六平方公尺等二筆土地，均係上訴人之父即訴
    外人張縛，於上訴人年幼時所贈與上訴人者，並由張縛所開設之大昌產業工廠股
    份有限公司派人管理，被上訴人甲○○係張縛之三姨太太，於六十五年八月二日
    甲○○明知上訴人就上開系爭土地並無與之買賣之事實，竟以不法手段以買賣為
    原因，於六十五年十二月六日向高雄縣鳳山地政事務所，將該一一一四號土地為
    所有權移轉登至予甲○○，於六十八年九月二十日甲○○復明知上訴人並未將上
    開系爭二一九號土地贈與甲○○所生均未滿二十歲之被上訴人丙○○、丁○○、
    乙○○等三人（下稱丙○○等三人），竟於六十八年十一月十九日以贈與為原因
    ，將上開系爭二一九號土地贈與被上訴人丙○○等三人，以甲○○為受贈代理人
    ，向高雄縣鳳山地政事務所為所有權移轉登記予丙○○等三人共有。查上訴人既
    未同意將系爭二筆土地以買賣或贈與之方式移轉與被上訴人等人，其等擅自將土
    地移轉登記於其等名下，顯係侵害上訴人之所有權，上訴人爰依民法第七百六十
    七條規定，請求被上訴人等人除去妨害，將系爭土地所為所有權移轉登記塗銷。
二、被上訴人則以：上訴人主張被上訴人於六十五年及六十八年間，以不法手段，將
    座落高雄縣大寮鄉○○段一一一四號土地及同段二一九號土地移轉登記云云，均
    非實在，被上訴人否認之。上訴人提起本件訴訟之請求權基礎即訴訟標的，係民
    法第七百六十七條物上請求權之妨害除去請求權，惟得行使妨害除去請求權者，
    僅「所有權人」方足當之，本件系爭兩筆土地之登記所有權人均為被上訴人，準
    此，得對系爭兩筆土地行使民法第七百六十七條規定之妨害除去請求權之人，唯
    有被上訴人才能行使，上訴人並非系爭土地之所有權人，自無行使妨害除去請求
    權之餘地，從而，上訴人依據民法第七百六十七條規定對被上訴人提起本訴，顯
    無理由。又本件上訴人起訴主張渠對被上訴人就系爭土地有所有權妨害除去請求
    權，則其就所主張被上訴人有妨害其所有權之事實，自應負有舉證證明之責。再
    查，系爭土地原均為兩造之先父張縛出資購買，但因先父生前所有土地甚多，基
    於分散產權之考慮，系爭土地即暫時登記於上訴人戊○○名下，民國五十五年八
    月六日間，兩造先父張縛過世，因其生前娶有三房，其所遺遺產即由三房共同協
    議分配（上訴人屬二房、被上訴人屬三房），其中大寮土地部分，為便於管理及
    利用，即分成三個區域，由全部三房各分一處，大房及三房即被上訴人分得之區
    域均在赤崁段附近，二房即上訴人分得區○○○○○段附近，三方並同意，若於
    未分得區域之土地內，仍有產權登記者，應移轉登記予分配取得該區域土地之該
    房所有，此有三房簽署之大昌產業工廠股東股權交換同意合約書第五條所載：「
    ．．．（包括前分配大寮鄉三個地方農場部分，亦應三房間互相交換登記清楚．
    ．．）」可證，並有證人即大房張村雄之證詞證明，從而可證上訴人所稱被上訴
    人未經其同意，不法移轉登記其所有權云云，要非事實等語置辯。
三、上訴人主張座落高雄縣大寮鄉○○段一一一四地號林、面積九０五平方公尺（於
    民國七十六年二月七日，因逕為分割增加一一一四之一號）及坐落高雄縣大寮鄉
    ○○段二一九號田、面積五三六平方公尺等二筆土地，原均為上訴人所有，被上
    訴人甲○○係上訴人之父張縛之三姨太太，被上訴人丙○○、丁○○、乙○○則
    係被上訴人甲○○所生三子，系爭一一一四號土地於六十五年十二月八日以買賣
    為原因移轉登記所有權予被上訴人甲○○，而系爭二一九號土地則於六十八年十
    一月二十四日以贈與為原因移轉登記與被上訴人丙○○等三人共有，並以甲○○
    為受贈代理人等情，業據其提出土地登記謄本四份、土地所有權登記聲請書影本
    一份、土地增值稅證明書影本二紙、土地贈與所有權移轉契約書影本一份、土地
    登記委託書影本一份為證，並為被上訴人所不否認，堪信為真。惟上訴人主張其
    並未同意將系爭二筆土地以買賣或贈與之方式移轉與被上訴人等人，而係被上訴
    人等擅自將土地移轉登記於其等名下，乃主張依民法第七百六十七條之規定請求
    被上訴人等人塗銷所有權移轉登記一節，則為被上訴人堅決否認，被上訴人並以
    前揭情詞置辯。經查：
  (一)民法第七百六十七條之物上請求權雖係明文規定僅所有權人得行使之，而不動產
    之所有權又以登記為準，然土地法第四十三條所謂登記有絕對效力，係為保護因
    信賴登記取得土地權利之第三人而設，故登記原因無效或得撤銷時，在第三人未
    取得土地權利前，真正權利人對於登記名義人自仍得主張之，最高法院四十年台
    上字第一八九二號著有判例。本件上訴人為系爭土地原所有權人，若系爭土地之
    所有權移轉登記真有無效或得撤銷之原因，在第三人未取得土地權利前，依前揭
    說明，上訴人仍可向登記名義人請求塗銷，並不因其現並非登記名義人而受影響
    ，被上訴人辯上訴人非系爭土地之登記名義上所有權人，因而不得主張民法第七
    百六十七條之規定，顯不足採。
  (二)次按，已登記不動產所有權之回復請求權，無民法第一百二十五條消滅時效規定
    之適用。又已登記不動產所有人之除去妨害請求權，不在本院釋字第一０七號解
    釋範圍之內，但依其性質，亦無民法第一百二十五條消滅時效規定之適用，司法
    院大法官會議解釋釋字第一０七號、一六四號分別解釋在案。可知此除去妨害請
    求權並無民法一百二十五條消滅時效規定之適用，故系爭土地移轉登記予被上訴
    人名下距今雖已超過十五年，然上訴人仍得主張此權利而不受消滅時效之限制，
    合先明。
  (三)再按，當事人主張有利於己之事實者，就其事實有舉證之責任，民事訴訟法第二
    百七十七條前段定有明文，本件上訴人主張並未同意將系爭二筆土地以買賣或贈
    與之方式移轉與被上訴人，而係被上訴人等擅自將土地移轉登記於其等名下一節
    ，乃為對上訴人有利之事實，上訴人自應就此事實負舉證之責任。查不動產所有
    權移轉登記，必須當事人出具所有權登記申請書、所有權移轉契約書、所有權狀
    正本、印鑑證明、戶籍謄本等交件向地政機關申請始得為之，而系爭赤崁段二一
    九號土地之所有權移轉登記，經原審依職權向鳳山地政事務所調閱該所六十八年
    十一月十九日收件寮登字第八九七四號之土地登記申請書及附件等資料（系爭赤
    崁段一一一四號土地所有權移轉登記資料已逾法定保存年限，鳳山地政事務所已
    銷燬，見原審卷第五五頁鳳山地政事務所鳳地所四字第一六四五七號函），從
    形式上觀察，係循合法程序並提出上述資料向地政地機關辦理申請，並無何不實
    或虛偽之處，又本院質問證人陳哲雄關於六十八年間將高雄縣大寮鄉○○段二一
    九號土地辦理過戶給丙○○等三人，該土地辦理過戶所需印鑑證明，是否上訴人
    戊○○委託你去聲請﹖據證人陳哲雄答以：時隔二十多年，我沒有印象，如果該
    印鑑證明是我去聲請，因為印鑑證明屬於重要文件，則就是戊○○將身分證及印
    鑑交給我，我才能夠去聲請等語，另戊○○將高雄縣大寮鄉○○段一一一四號系
    爭土地，於六十五年八月間，以買賣為原因移轉登記給被上訴人甲○○等資料，
    經原審向高雄縣鳳山地政事務所函調，雖該等資料已經銷燬，惟高雄縣鳳山第一
    戶政事務所九十年二月二十一日九十鳳市一戶字第０九九六號函復本院，該函稱
    印鑑證明是陳哲雄所代領，此為證人陳哲雄所不否認，並證稱是戊○○拿印鑑及
    身分證給伊，委託伊去申請的在卷，按所有權狀正本、身分證、印鑑證明等資料
    皆屬重要文件，非經其本人交付或授權領取，他人不可能任意取得，證人陳哲雄
    所稱前開印鑑證明係戊○○將身分證及印鑑交其去聲請領取堪予採信，上訴人雖
    稱其長居國外（美國）經商，縱認屬實，亦有可能隨時入境國內，將其身分證、
    印鑑等交付委請戊○○辦理，況系爭土地又已移轉登記二十餘年，上訴人均未加
    聞問亦不合常理，上訴人雖主張系爭二筆土地皆係其父張縛於上訴人年幼時所贈
    與上訴人者，並由張縛所開設之大昌產業工廠股份有限公司派人管理，上訴人先
    前並不知有此二筆土地且未持有相關權狀等文件，亦不知已遭人移轉登記云云，
    然其並未能舉證以實其說，自難遽採至上訴人主張辦理申請，並聲請原審將上訴
    人印鑑證明書送請鑑定筆跡部分，因印鑑證明書之申請本不需親自為之，而可委
    託他人代為申請，是本件系爭土地移轉登記之印鑑證明書係上訴人委請戊○○所
    領取，已如前述，又此事距令超過二十年，任何人之筆跡均可能會有所變化，鑑
    定筆跡之結果未必準確，本院認無送鑑定之必要，另上訴人聲請本院向中國農民
    銀行高雄分行調取系爭土地抵押權之設定資料部分，本院認亦與本案無直接關係
    而無調閱之必要。
  (四)上訴人主張，被上訴人丙○○、丁○○、乙○○於六十八年間均未滿二十歲且無
    自耕能力，依土地法第三十條之規定，非但不得移轉登記為共有，其所有權之移
    轉亦屬無效云云，經本院函詢高雄縣鳳山地政事務所有關大寮鄉○○段二一九地
    號所有權移轉登記情形，據該所覆以：「經本所調閱所有權人丙○○、丁○○、
    乙○○民國11.19.申辦贈與取得所有權之原始登記案件，內檢附有大寮鄉公所核
    發之大寮鄉都市計畫區域內分區使用證明書，因內載該地號使用分區為非農業區
    、非保護及非綠地，故不受修正前土地法第三十條規定之限制，即其承受人不以
    能自耕者為限及無不得移轉為共有之限制。」並檢送上開分區使用證明書影本乙
    份供為參證，有該所九十年五月一日鳳地所一字第七五九二號函附卷足稽，堪
    認上開土地所有權移轉登記為合法有效。
  (五)被上訴人辯稱系爭二筆土地移轉登記之原因，乃為系爭土地原均為兩造之先父張
    縛出資購買，但因先父生前所有土地甚多，基於分散產權之考慮，系爭土地即暫
    時登記於上訴人戊○○名下，民國五十五年八月六日間，兩造先父張縛過世，因
    其生前娶有三房，其所遺遺產即由三房共同協議分配（上訴人屬二房、被上訴人
    屬三房），其中大寮土地部分，為便於管理及利用，即分成三個區域，由全部三
    房各分一處，大房及三房即被上訴人分得之區○○○○○段附近，二房即上訴人
    分得區○○○○○段附近，三方並同意，若於未分得區域之土地內，仍有產權登
    記者，應移轉登記予分配取得該區域土地之該房所有等語，業據其提出上訴人所
    不否認由三房簽署之大昌產業工廠股東股權交換同意合約書一份為證，其內容第
    五條載明：「．．．（包括前分配大寮鄉三個地方農場部分，亦應三房間互相交
    換登記清楚．．．）」，並經證人張村雄在原審到庭證稱：「我是大房所生之兒
    子，我父親娶妻三房，民國五十五年我父親過世，留有公司加個人名義之土地共
    二百多甲，五十六年分家，當時大家協議將農場分成三部分，其中大房分得之土
    地在林內村附近，二房分得之土地在大崎腳附近，三房分得之土地在七公墓附近
    ，大房、三房分得者均在赤崁段，二房分得者在考潭段，不論是登記在個人、公
    司、父親名下之土地均在協議交換範圍內」等語明確，證人張村雄並於八十八年
    十二月二日原審審理時當場在大寮鄉地圖指認三房分配大寮地區土地之位置。而
    經原審依職權向鳳山地政事務所調取該所六十八年十一月十九日收件寮登字第八
    七九三號土地登記申請書及附件等資料核閱後，得知在六十八年十一月間上訴人
    戊○○、訴外人張明泰、張明和、被上訴人丙○○、丁○○、乙○○等人亦曾申
    請將坐落高雄縣大寮鄉○○段一０八五、一０八六、一０八八、一０八七、一０
    八八之一、一０六二之一等土地贈與給證人張村雄及訴外人張明華，原審再依職
    權向大寮鄉公所函查上開土地坐落之位置，得知系爭二一九、一一一四號土地確
    係在毗鄰大寮鄉第七公墓一帶（即被上訴人八十八年十二月二日於原審審理時所
    提附卷大寮鄉地圖上所示編號３之區域），另大房即證人張村雄分得一０八五等
    五筆土地，亦確在被上訴人分得之系爭土地之北邊一帶區域（即被上訴人所提前
    揭地圖所示編號１之區域），此有大寮鄉公所八十九年七月六日八九大鄉建字第
    一一七八六號函在卷可佐，足見被上訴人所辯交換土地登記一事確屬言而有據。
    上訴人雖舉五十六年六月十一日之家庭會議記錄討論決議事項第一項所載：「土
    地私人名義照原有私人管理耕營。持分土地照持分額估價分配抽籤決定之（估價
    人員另請之）」內容辯稱僅公司名義之土地始參予交換登記云云，然前述五十七
    年所簽署之交換同意合約書既已明載「地方農場部分亦應三房間互相交換登記清
    楚．．．」等字樣，顯已明白表示三房間私人名義之土地亦應包括在內，否則若
    僅公司名義土地需參予交換，則根本無需三房互相交換，直接將公司名義土地登
    記在個人名下即可，況證人張村雄亦證稱交換之範圍不限公司名義之土地，自應
    認兩造在五十七年之合約書已達成不論係個人或公司名義之土地均在交換登記範
    圍內之協議，上訴人所辯，顯不足採。
四、綜上所，本件上訴人對其所主張被上訴人等擅自將系爭土地移轉登記於其等名下
    一節，並未能舉證以實其說，而被上訴人則能提出相當證據資料證明移轉登記之
    原因係雙方協議交換登記所致，自難依上訴人空言指述即認系爭土地所有權移轉
    登記有何虛偽不實之處，故上訴人主張其所有權遭受侵害，請求排除侵害塗銷所
    有權移轉登記，於法無據，原審為上訴人敗訴之判決，核無不合，上訴論旨求予
    廢棄為無理由，應予駁回。
五、據上論結，本件上訴為無理由，依民事訴訟法第四百四十九條第一項、第七十八
    條，判決如主文。
中      華      民      國    九十      年      七      月      四      日
                                      臺灣高等法院高雄分院民事第三庭
~B1審判長法官  張國彬
~B2法      官  賴玉山
~B3法      官  張明振
右為正本係照原本作成。
如對本判決上訴，須於判決送達後二十日內向本院提出上訴狀，其未表明上訴理由者
，應於上訴後二十日內向本院提出上訴理由書（均須按他造當事人之人數附繕本）。
上訴時應提出委任律師或具有律師資格之人之委任狀，並依附註條文規定辦理。
中      華      民      國    九十      年      七      月      六      日
~B法院書記官  劉博文
附註：
民事訴訟法第四百六十六條之一：
對於第二審判決上訴，上訴人應委任律師為訴訟代理人，但上訴人或其法定代理人具
有律師資格者，不在此限。
上訴人之配偶、三親等內之血親、二親等內之姻親，或上訴人為法人、中央或地方機
關時，其所屬專任人員具有律師資格並經法院認為適當者，亦得為第三審訴訟代理人。
第一項但書及第二項情形，應於提起上訴或委任時釋明之。
                                                                      ＦＪ


司法院資訊處製作；財團法人民間司法改革基金會備份。
